【裁判字號】    96,訴,575
【裁判日期】    970130
【裁判案由】    偽證
【裁判全文】
臺灣士林地方法院刑事判決               96年度訴字第575號
公  訴  人  臺灣士林地方法院檢察署檢察官
被      告  甲○○
上列被告因偽證案件，經檢察官提起公訴（96年度偵字第2189號
），被告為有罪之陳述，本院合議庭裁定改行簡式審判程序，並
判決如下：
    主  文
甲○○犯偽證罪，處有期徒刑參月，減為有期徒刑壹月又拾伍日
。
    事  實
一、甲○○與林文亮、高福淇及黃義昌等人因持有及施用毒品，
    於民國96年2 月4 日凌晨2 時許，在臺北縣汐止市○○路○
    段249 巷5 號遭警當場查獲。甲○○明知林文亮自95年12月
    間某日起，並未在臺北縣汐止市○○路與新台五路附近，連
    續多次販賣或轉讓第二級毒品安非他命供其施用，竟為求得
    順利具保，於96年2 月4 日凌晨5 時12分許，在臺北縣政府
    警察局汐止分局警察詢問時虛偽陳述：「其施用之第一級毒
    品海洛因係林文亮於96年1 月底，在臺北縣汐止市○○路、
    新台五路附近所交付，第二級毒品安非他命，係林文亮於96
    年1 月31日晚上，在臺北縣汐止市火車站所交付，林文亮僅
    要求其幫忙開車四處尋訪友人」等不實證言指稱林文亮涉犯
    毒品危害防制條例第5 條第1 項、第2 項之意圖販賣而持有
    第一級毒品、第二級毒品罪嫌，而遭警移送臺灣士林地方法
    院檢察署偵辦。甲○○復於96年2 月4 日下午6 時57分許，
    以證人身分在臺灣士林地方法院檢察署檢察官前就林文亮涉
    犯意圖販賣而持有毒品案件接受訊問時，供前具結虛偽陳述
    「因林文亮有時會請其幫忙開車尋找友人，林文亮則會提供
    第二級毒品安非他命予其施用，並沒有收錢，前後合計二、
    三次」云云，就有關林文亮是否有轉讓毒品部分等對案情有
    重要關係之事項虛偽證言，致影響臺灣士林地方法院檢察署
    檢察官偵查、追訴之正確性。嗣於96年2 月4 日下午7 時24
    分許，在臺灣士林地方法院檢察署檢察官前當庭與林文亮對
    質訊問時，甲○○始坦承其施用第二級毒品係向不詳年籍姓
    名之人購買取得，並非向林文亮取得，始悉上情。
二、案經臺灣士林地方法院檢察署檢察官自動檢舉偵查起訴。
    理  由
一、前揭犯罪事實，業據被告甲○○於偵查中、本院準備程序及
    審理時供認不諱（見偵卷第63頁、本院96年12月17日訊問筆
    錄、97年1 月9 日準備程序筆錄及審判筆錄），核與證人林
    文亮於警詢時指述及偵查中證述情節相符（見偵卷第14至15
    頁、第62頁），復有被告96年2 月4 日下午5 時12分警詢筆
    錄、臺灣士林地方法院檢察署96年2 月4 日下午6 時57分、
    96年2 月4 日下午7 時24分訊問筆錄、96年2 月4 日下午6
    時57分訊問供前具結證人結文、96年2 月4 日下午7 時24分
    訊問供後具結結文及臺北縣政府警察局汐止分局96年2 月4
    日北縣警汐刑字第00960004034 號移送報告書各一份在卷可
    資佐證（見偵卷第6 頁、第59頁、第62頁、第63頁、第76至
    77頁），足徵被告自白與事實相符。本件事證明確，被告犯
    行堪以認定。
二、按於執行審判職務之公署審判時或於檢察官偵查時，證人、
    鑑定人、通譯於案情有重要關係之事項，供前或供後具結，
    而為虛偽陳述者，處七年以下有期徒刑，刑法第168 條定有
    明文。又按刑法上之偽證罪，不以結果之發生為要件，一有
    偽證行為，無論當事人是否因而受有利或不利之判決，均不
    影響其犯罪之成立。而該罪所謂於案情有重要關係之事項，
    則指該事項之有無，足以影響於裁判之結果者而言響（最高
    法院71年臺上字第8127號判例參照）。核被告於林文亮所涉
    意圖販賣而持有或轉讓毒品案件之偵查中，就林文亮是否有
    轉讓毒品部分對案情有重要關係之事項，於供前具結，而為
    虛偽證言之行為，係犯刑法第168 條之偽證罪。被告於所虛
    偽陳述之案件裁判確定前自白犯行，應依刑法第172 條規定
    減輕其刑。爰審酌被告於作證時就案情重要事項為虛偽之證
    言，已對國家司法偵查之正確性產生重大危害，影響司法調
    查程序之進行，嚴重妨害司法正義之實現，並考量其犯罪動
    機、目的、手段，與犯後坦承犯行之態度等一切情狀，量處
    如主文所示之刑。又刑法第41條所稱犯最重本刑為五年以下
    有期徒刑之刑之罪者，係指法定最重本刑而言，並不包括依
    總則加重或減輕情形在內，刑法第172 條就犯偽證罪，於裁
    判或懲戒處分確定前自白者，應減輕或免除其刑之規定，雖
    列於刑法分則編，且係就個別之特定犯罪行為而設，然其立
    法目的與自首規定雷同，係在藉此優惠，鼓勵行為人及時悔
    悟，並早日發現真實，節省訴訟勞費，避免審判權遭受不當
    之侵害，此一規定，既未變更其犯罪類型，自屬相當於「總
    則」之減免其刑規定，其原有法定刑並不因此而受影響。則
    犯刑法第168 條之偽證罪，其法定刑為七年以下有期徒刑，
    縱行為人於所偽證之案件裁判確定前自白，經依同法第172
    條規定減輕其刑，並宣告六個月以下有期徒刑者，仍無同法
    第41條諭知易科罰金標準之適用。又被告犯罪時間在96年4
    月24日以前，合於中華民國九十六年罪犯減刑條例之減刑要
    件，所犯偽證罪，依該條例規定減刑如主文所示，惟本案被
    告所犯刑法第168 條之罪，既係「7 年以下有期徒刑之罪」
    ，且中華民國九十六年罪犯減刑條例第2 條第1 項規定復與
    「總則」之減免規定相當，即其法定刑並未因此減刑即受影
    響（無諭減刑前、後，刑法第168 條之法定本刑均係「七年
    以下有期徒刑」），尤以參照中華民國九十六年罪犯減刑條
    例第9 條之立法理由，核亦足見本條規定並非意在放寬、變
    更刑法第41條易刑處分之宣告要件，而祇不過是本諸恤刑之
    旨，配合現行有效之刑法第41條規定，使所受宣告刑逾有期
    徒刑六月而不得易科罰金者，得因此減刑結果而併受易刑處
    分之宣告。準此，本案無論在依法減刑以前，乃至依法減刑
    以後，自均核無刑法第41條第1 項規定之適用，而不能併為
    易科罰金之諭知，併予敘明。
據上論斷，應依刑事訴訟法第299 條第1 項前段、第273 條之1
第1 項，刑法第168 條、第172 條，中華民國九十六年罪犯減刑
條例第2 條第1 項第3 款、第7 條，判決如主文。
本案經檢察官高俊申到庭執行職務。
中    華    民    國    97    年    1     月    30    日
                  刑事第六庭法  官  周明鴻
以上正本證明與原本無異。
如不服本判決應於判決送達後10日內向本院提出上訴狀，其未敘
述上訴之理由者並得於提起上訴後20日內向本院補提理由書 (均
須按他造當事人之人數附繕本)。
                            書記官  丁梅芬
中    華    民    國    97    年    1     月    30    日
附錄論罪科刑法條：刑法第168條
於執行審判職務之公署審判時或於檢察官偵查時，證人、鑑定人
、通譯於案情有重要關係之事項，供前或供後具結，而為虛偽陳
述者，處7 年以下有期徒刑。


司法院資訊處製作；財團法人民間司法改革基金會備份。
